【裁判字號】    98,交聲,68
【裁判日期】    980424
【裁判案由】    違反道路交通管理處罰條例
【裁判全文】
臺灣宜蘭地方法院交通事件裁定          98年度交聲字第68號
移送  機關  臺北市交通事件裁決所
異  議  人
即受處分人  甲○○
上列受處分人因違反道路交通管理處罰條例案件，對於臺北市交
通事件裁決所於民國98年2月16日所為之北市裁罰字第裁22-AEX3
64609號裁決處分，聲明異議，本院裁定如下：
    主  文
異議駁回。
    理  由
一、原處分機關係以：異議人即受處分人甲○○於民國97年12月
    10日凌晨0時13分許，騎乘車牌號碼GBK-761號重型機車，行
    經臺北市○○街41號，經臺北市政府警察局大同分局建成派
    出所員警實施吐氣酒精濃度檢測，其吐氣所含酒精濃度達每
    公升0. 28毫克，超過規定標準，乃當場製單舉發。嗣經原
    處分機關依道路交通管理處罰條例第35條第1項第1款、第24
    條第1項第2款（裁決書漏載第24條第1項第2款）之規定，裁
    處新臺幣（下同）1萬5千元，並施以道路交通安全講習。
二、聲明異議意旨略以：異議人係於97年12月9日晚間7、8時至1
    1時30分，在臺北縣三重市食用薑母鴨，席間並飲用啤酒1杯
    ，而於97年12月10日凌晨0時13分，異議人接受吐氣酒精濃
    度檢測連吹3次，第1次、第2次儀器均無反應，直到第3次才
    測得吐氣所含酒精濃度每公升0.28毫克，過程中儀器並未歸
    零，且吹嘴亦未更換，是否影響檢測結果不無疑義，為此聲
    明異議，請求撤銷原處分等語。
三、按汽車駕駛人飲用酒類或其他類似物後，其吐氣所含酒精濃
    度超過每公升0.25毫克或血液中酒精濃度超過百分之0.05以
    上者，不得駕車，道路交通安全規則第114條第2款定有明文
    。又汽車駕駛人，駕駛汽車經測試檢定有酒精濃度超過規定
    標準者，處1萬5千元以上6萬元以下罰鍰，並當場移置保管
    該汽車及吊扣其駕駛執照1年，道路交通管理處罰條例第35
    條第1項第1款定有明文。而汽車駕駛人，有第35條第1項規
    定之情形者，應接受道路交通安全講習，道路交通管理處罰
    條例第24條第1項第2款亦有明定。
四、經查：
  (一)異議人對其於97年12月10日凌晨0時13分許，騎乘車牌號碼G
    BK-761號重型機車，行經臺北市○○街41號，經員警實施吐
    氣酒精濃度檢測，其吐氣所含酒精濃度達每公升0.28毫克，
    超過規定標準之事實不爭執（見本院卷第4頁、第21頁），
    並有臺北市政府警察局舉發違反道路交通管理事件通知單、
    酒精濃度測定值各1紙在卷足憑（見本院卷第6頁、第26頁）
    ，堪認屬實。
  (二)惟異議人以員警於酒精測試過程未將呼氣酒精測試器歸零為
    由，抗辯呼氣酒精測試器測得數據不準確等語。然證人曾全
    銘即臺北市政府警察局大同分局建成派出所員警於98年3月5
    日本院訊問時證述：「（問：《提示本院卷第6頁之舉發違
    反道路交通管理事件通知單》本件違規案件是否你舉發？）
    是。（問：請陳述本件舉發經過？）當時我有聞到異議人說
    話時口氣中有一點酒味，我當時距離異議人50到80公分左右
    ，…所以我就對異議人進行酒測。當時我有先拿1個新的未
    開封的酒測吹嘴，當場開封給異議人看…。進行酒測的時候
    我先給異議人看儀器已經歸零，異議人第1次測的時候，因
    為異議人吹的氣不足，所以酒測儀器無法接受到異議人足夠
    的氣，…酒測儀器就會沒有符號顯示，倘若異議人吹氣足的
    話，酒測儀器的符號會有顯示，因此我就把酒測儀器關機後
    再重新啟動歸零，並告知異議人要如何將氣吹到酒測儀器裡
    面，之後我們進行第2次酒測時，我又將酒測儀器歸零並提
    示給異議人看才進行第2次酒測，但第2次酒測，異議人氣還
    是沒有吹足，所以酒測又失敗，我又把酒測儀器關機後再重
    新啟動歸零並提示給異議人看，也再次告知異議人要如何吹
    氣，第3次進行酒測，這次異議人的氣就有吹足，酒測儀器
    就發出聲音，表示儀器已經有接受到異議人足夠的氣已經可
    以進行鑑定，之後我就把酒測儀器上的吹嘴按掉後，儀器就
    會開始進行鑑定，螢幕就會顯示異議人的酒測值，當時顯示
    異議人0.28MG/L，我有將測定值提示給異議人看。」等語（
    見本院卷第22頁至第23頁）。佐以本院於98年3月24日勘驗
    證人曾全銘所提出之蒐證光碟，顯示員警對異議人進行酒測
    過程，因異議人第1次、第2次吹氣不足，致呼氣酒精測試器
    無法進行測試，於異議人第3次吹足氣後，呼氣酒精測試器
    始測得異議人吐氣所含酒精濃度達每公升0.28毫克，而於上
    開3次異議人吹氣前，員警均有將呼氣酒精測試器歸零並提
    示予異議人確認，此有本院勘驗筆錄1份在卷足憑（見37頁
    至第38頁）。堪認於97年12月10日凌晨0時13分許，員警對
    異議人實施吐氣酒精濃度檢測過程中，均有將呼氣酒精測試
    器歸零並提示予異議人確認後，始對異議人實施吐氣酒精濃
    度檢測。故異議人仍以前詞置辯，顯不足採。
  (三)至於異議人以3次吹氣過程，呼氣酒精測試器之吹嘴未每次
    更換為由，抗辯呼氣酒精測試器測得數據不準確等語。然證
    人曾全銘於98年3月5日本院訊問時證述：「（問：異議人總
    共吹氣3次，吹嘴是否每1次測試都要更換？）倘若是同一人
    ，我們就不會更換。但倘若同一人有要求，我們會更換。此
    部分沒有作業規範，且這是個人衛生的習慣而已。儀器主要
    係依據測試者吹氣的氣量來進行測試，有無更換吹嘴是不會
    影響酒測的結果。」等語（見本院卷第23頁至第24頁），足
    見呼氣酒精測試氣之吹嘴是否更換僅涉及衛生問題，並不會
    影響檢測結果，且本件呼氣酒精測試器係於97年9月18日經
    經濟部標準檢驗局檢驗合格，此有該局97年9月19日呼氣酒
    精測試器檢定合格證書1紙在卷可參（見本院卷第34頁），
    可證本件員警持以對異議人實施吐氣酒精濃度檢測之儀器具
    有高度之準確性、正確性。故異議人仍以前詞空言質疑該呼
    氣酒精測試器測得之數據，亦不足採。
五、綜上所述，異議人確有在前開時、地，經測試檢定其吐氣所
    含酒精濃度超過規定標準而駕車之違規行為。原處分機關依
    道路交通管理處罰條例第35條第1項第1款、第24條第1項第2
    款規定，裁處異議人罰鍰1萬5千元，並施以道路交通安全講
    習，於法並無不當，本件異議為無理由，應予駁回。
六、據上論斷，應依道路交通管理處罰條例第87條第2項、道路
    交通案件處理辦法第19條，裁定如主文。
中    華    民    國    98    年    4     月    24    日
                  交通法庭法  官  蘇錦秀
以上正本證明與原本無異。
如不服本裁定，應於裁定送達後5日內向本院提出抗告狀（須附
繕本）。
                          書記官  劉晨輝
中    華    民    國    98    年    4     月    24    日


司法院資訊處製作；財團法人民間司法改革基金會備份。
